【裁判字號】    98,易,3293
【裁判日期】    990129
【裁判案由】    詐欺
【裁判全文】
臺灣板橋地方法院刑事判決              98年度易字第3293號
公  訴  人  臺灣板橋地方法院檢察署檢察官
被      告  乙○○
上列被告因詐欺案件，經檢察官提起公訴（98年度偵字第28899
號、第30453 號），被告於準備程序中對被訴之事實為有罪陳述
，本院合議庭裁定由受命法官獨任行簡式審判程序，並判決如下
：
    主    文
乙○○幫助意圖為自己不法之所有，以詐術使人將本人之物交付
，處有期徒刑貳月，如易科罰金，以新臺幣壹仟元折算壹日；緩
刑貳年。
    事    實
一、乙○○因急需用錢，於民國98年9 月7 日，經由報紙刊登「
    台新信用貸款、無工作可、信用瑕疵可、內線配合、快速準
    貸、林襄理」之廣告，併依該廣告所留0000000000號行動電
    話與真實姓名、年籍均不詳、自稱林襄理之成年男子聯絡後
    ，林襄理即告知可幫其作帳而獲銀行貸款，惟乙○○需提供
    所使用之金融機構帳戶存摺、提款卡、密碼等物，斯時，乙○○依林襄理前開告知訊息及上揭廣告內容，依其智識程度
    ，應已可預見林襄理乃使用非法管道製造財力證明而屬犯罪
    集團成員，其倘確因此而提供自己之金融機構帳戶存摺、提
    款卡、密碼等物予不熟識之林襄理使用，將可能遭犯罪集團
    成員持以做為詐騙他人款項犯罪所用之帳戶，然其對該可能
    發生之犯罪事實仍予漠視，猶基於幫助他人詐欺取財之不確
    定故意，於98年9 月8 日，將前所開立之中華郵政股份有限
    公司新莊龍鳳郵局00000000000000號帳戶（下稱龍鳳郵局帳
    戶）、第一商業銀行城東分行00000000000 號帳戶（下稱第
    一銀行帳戶）之存摺、金融卡等物，依林襄理指示以宅急便
    方式寄送至「臺中市○○路○ 段66號14樓」予真實姓名、年
    籍均不詳，自稱「王成志」之成年男子收受，旋復以電話聯
    繫之方式將上揭金融卡密碼告知該男子；嗣「林襄理」所屬
    之詐騙集團成員於取得上開乙○○提供之郵局、銀行帳戶金
    融卡、密碼等物後，即基於意圖為自己不法之所有之詐欺取
    財犯意，為下列詐欺取財犯行：
(一)、於98年9 月9 日晚上7 時47分許，以電話向甲○○佯稱甲○○先前在網路購物時，因公司內部疏失導致設定為分期付款
    ，需甲○○至自動櫃員機操作取消分期付款，才能停止自甲○○帳戶停止扣款云云，致甲○○陷於錯誤，遂於同日晚間
    10時14分許，依指示前往中國信託銀行自動櫃員機匯款新臺
    幣（下同）29,998元至前揭乙○○在龍鳳郵局所開設之帳戶
    內，嗣因甲○○發覺有異而報警處理。
(二)、於98年9 月9 日晚上9 時2 分許，以電話向丙○○佯稱其為
    網路賣家，並稱因公司新進人員弄錯資料，將付款方式設定
    為分期付款，需丙○○至自動櫃員機操作取消分期付款，才
    能停止自丙○○帳戶扣款云云，使丙○○信以為真，於同日
    晚間9 時57分許，接續依指示至郵局自動櫃員機匯款29,998
    元至乙○○前揭郵局帳戶內，及至第一商業銀行存款機存款
    8,000 元至乙○○前揭第一銀行帳戶內，嗣因丙○○發覺有
    異而報警處理。
二、案經甲○○訴由台中市政府警察局第二分局、丙○○訴由臺
    北市政府警察局士林分局，並經臺北縣政府警察局新莊分局
    移送臺灣板橋地方法院檢察署檢察官偵查後起訴。
    理    由
一、認定犯罪事實所憑之證據及理由：
    訊據被告對前開犯罪事實於本院審理中坦認在卷，並經被害
    人即證人甲○○、丙○○於警詢中證述遭詐欺情節綦詳；此
    外，亦有甲○○所提出之中國信託銀行交易明細表、中華郵
    政股份有限公司98年9 月29日儲字第0980083922號函所附前
    揭乙○○龍鳳郵局帳戶開戶相關資料及歷史交易清單、丙○○所提出之中華郵政公司自動櫃員機儲戶交易明細表、第一
    商業銀行交易明細表、中華郵政股份有限公司三重郵局98年
    10月7 日營字第0985001846號函所附前揭乙○○龍鳳郵局帳
    戶儲戶基本資料及最近交易資料、第一商業銀行城東分行98
    年10月19日一城東字第00177 號所附前揭乙○○第一銀行帳
    戶開戶留存相關資料及98年9 月交易明細資料等在卷可稽，
    俱徵被告自白應與事實相符，可以採信；綜上，本件事證明
    確，被告犯行堪以認定。
二、應適用之法律、科刑審酌事由：
(一)、按幫助犯之成立，主觀上行為人須有幫助故意，客觀上須有
    幫助行為，意即須對於犯罪與正犯有共同之認識，而以幫助
    之意思，對於正犯資以助力，而未參與實施犯罪之行為者而
    言（參照最高法院75年度臺上字第1509號、88年度臺上字第
    1270號判決意旨）；是以如未參與實施犯罪構成要件之行為
    ，且係出於幫助之意思提供助力，乃屬幫助犯；本件被告提
    供系爭金融機構帳戶存摺等物予他人使用，使收受上開帳戶
    之詐欺集團向被害人詐騙財物之際，得以使用被告前開帳戶
    存摺等物為匯款工具，誘騙被害人匯款至被告帳戶內，而遂
    行詐欺取財犯行，被告提供金融機構帳戶存摺等物與詐欺集
    團成員，使之得以該帳戶作為收取詐騙被害人所得財物之用
    之行為，係屬參與詐欺取財構成要件以外之行為，然對該詐
    騙集團遂行詐欺取財犯行施以助力之行為，是核其所為，係
    犯刑法30條第1 項、第339 條第1 項之幫助詐欺取財罪；而
    其基於幫助之犯意而為非屬詐欺取財犯行之構成要件行為，
    為幫助犯，爰依刑法第30條第2 項之規定，按正犯之刑減輕
    之；又被告以1 交付系爭2 家金融機構帳戶存摺等物而使得
    詐欺集團得以分別詐騙被害人甲○○、丙○○等人之財物，
    係以一行為觸犯數個相同罪名，為同種想像競合犯，應依刑
    法第55條規定，僅論以1 幫助詐欺罪。
(二)、爰審酌被告恣意將個人金融機構帳戶存摺、金融卡、密碼等
    物交予他人使用，助長詐欺犯罪之風氣，併增司法機關偵查
    犯罪之困難程度，實屬不該，兼衡被告之品行、生活狀況、
    智慮程度、犯罪之動機、目的、手段、犯罪後之態度等一切
    情狀，就其本件犯行，量處如主文所示之刑，並諭知如易科
    罰金之折算標準，以示儆懲；末查，被告前未曾因故意犯罪
    受有期徒刑以上刑之宣告，有臺灣高等法院被告前案紀錄表
    1 份附卷可稽，其因一時失慮，致觸犯本件犯行，且犯後坦
    承犯行，併業與被害人丙○○以30,000元達成調解，另賠償
    甲○○20,000元，而被害人甲○○、丙○○且俱表示願原諒
    被告各情，有調解筆錄、甲○○出具之文書等附卷可憑，顯
    見被告於犯後，亦盡力填補被害人所受損害，更已獲取被害
    人諒解，本院審酌上情，認被告經此偵審程序及刑之宣告等
    教訓後，當知所警惕，信無再犯之虞，因認前開對之所宣告
    之刑以暫不執行為適當，爰併依刑法第74條第1 項第1 款規
    定，宣告緩刑2 年，用啟自新。
據上論斷，應依刑事訴訟法第273 條之1 第1 項、299 條第1 項
前段，刑法第30條第1 項前段、第2 項、第339 條第1 項、第55
條、第41條第1 項前段、第74條第1 項第1 款，刑法施行法第1
條之1 ，判決如主文。
本案經檢察官高智美到庭執行職務。
中    華    民    國    99    年    1     月    29    日
                  刑事第十九庭  法  官  陳明偉
以上正本證明與原本無異。
如不服本判決，應於判決送達後10日內，向本院提出上訴狀。
                                書記官  陳玉心
中    華    民    國    99    年    1     月    29    日
附錄本案論罪科刑法條全文：
中華民國刑法第339 條
意圖為自己或第三人不法之所有，以詐術使人將本人或第三人之
物交付者，處5 年以下有期徒刑、拘役或科或併科1 千元以下罰
金。
以前項方法得財產上不法之利益或使第三人得之者，亦同。
前二項之未遂犯罰之。

司法院資訊處製作；財團法人民間司法改革基金會備份。
